【裁判字號】    89,上易,291
【裁判日期】    890229
【裁判案由】    竊盜
【裁判全文】
臺灣高等法院臺南分院刑事判決          八十九年度上易字第二九一號  Ａ
      上  訴  人
      即  被  告  乙  ○  ○
      選任辯護人  黃  勝  昭
右上訴人因竊盜案件，不服臺灣嘉義地方法院八十八年度訴字第七六二號中華民國八
十九年一月十一日第一審判決（起訴案號：臺灣嘉義地方法院檢察署八十八年度偵字
第七七七二號），提起上訴，本院判決如左：
      主      文
上訴駁回。
乙○○緩刑參年。
      事      實
一、乙○○於民國八十八年九月二十日下午五時三十分許，前往嘉義縣新港鄉○○路
    一一六號甲○○所經營之「偉勝通信行」，欲向甲○○購買行動電話，俟甲○○
    依其指示取出ＭＯＴＯＲＯＬＡ牌Ｖ３６８８型（機號為４４８８３５─１８─
    １７０５６３─２號）行動電話乙具及該手機電池一個供其觀覽時，乙○○竟突
    萌貪念，意圖為自己不法之所有，趁甲○○與客戶談話而不注意之際，趁機竊取
    該支行動電話（含電池）得逞，嗣經警方循線於八十八年十一月二十三日中午十
    二時三十分許，持搜索票在嘉義縣太保市○○里○○路一五號乙○○住處查獲，
    並扣得上開行動電話一具及該手機電池一個。
二、案經嘉義縣警察局報請臺灣嘉義地方法院檢察署檢察官偵查起訴。
      理      由
一、訊據上訴人即被告乙○○固坦承於右揭時地，前往甲○○所經營之「偉勝通信行
    」，欲購買行動電話等情不諱，惟矢口否認有何竊盜犯行，辯稱：當天老闆娘甲
    ○○將手機及電池拿給我看，我有向甲○○說要拿回去試試看，因為尚有其他客
    人在場，不知道甲○○有無聽到云云。
二、經查：
（一）右揭事實，業據被害人甲○○於警訊時陳稱：「當時乙○○進來店裡指明要購
      買Ｖ三六八八型式行動電話，我就拿該行動電話給他看，當時正好又有另一位
      客人進來，我就去與另一位客人談話，之後乙○○即拿行動電話往外跑出（走
      出），並沒有告訴我說要先拿回去用看看。」等語（見警卷第三頁、第五頁反
      面），復於原審審理時陳稱：「被告到店裡指稱要櫥窗內之手機（即ＭＯＴＯ
      ＲＯＬＡ牌Ｖ３６８８型），我就拿給被告看，因有其他客人，等我忙完後約
      十分鐘，發現被告拿著手機電池，速度很快用走的出去。」等語（見原審卷第
      十七頁、第十八頁），則被告在觀看ＭＯＴＯＲＯＬＡ牌Ｖ３６８８型行動電
      話時，該行動電話應仍在甲○○之實力支配監督範圍內，被告顯係趁被害人甲
      ○○招呼其他客人，疏於注意之際，竊取該只行動電話（含電池），允無疑義
      。
（二）被告雖辯稱：伊有向被害人甲○○說要先拿回去試用云云。然衡諸常情，行動
      電話之買賣，並無先取回試用之交易習慣，且縱有此項交易服務，亦應先取得
      出賣人甲○○之同意，又豈會自行取走，而未留下任何書面資料？況被告竊得
      之行動電話是於被告行竊二個月後（八十八年十一月二十三日中午十二時三十
      分許），經警持搜索票在被告嘉義縣太保市○○里○○路一五號住處查獲，此
      有搜索扣押證明筆錄、贓物認領保管單、扣押書等各一份及照片二幀附於警卷
      可稽。若果係試用，豈會使用長達二個月之久？何況被告於本院審理中坦承，
      該行動電話拿回去後，並未試用，因急著要去開計程車，所以忘記了云云，亦
      與常情有違，足認被告顯有為自己不法所有之意圖甚明。
（三）綜上所述，足見被告前開所辯，顯係事後卸責之詞，不足採信。此外，並有行
      動電話一具及該手機電池一個扣案可資佐證。本件事證明確，被告竊盜犯行，
      堪予認定。
三、被告乙○○係趁被害人陳蕙敏疏於注意之際竊取財物，並非公然奪取他人之物，
    核被告所為，係犯刑法第三百二十條第一項之竊盜罪，公訴人認係同法第三百二
    十五條第一項之搶奪罪，容有誤會，惟起訴書內既已載明前開犯罪事實，其起訴
    之社會基本事實尚屬同一，其起訴法條應予變更。
四、原審以被告罪證明確，因予適用刑事訴訟法第三百條、刑法第三百二十條第一項
    ，罰金罰鍰提高標準條例第一條前段，審酌被告犯罪之動機、目的、手段，及犯
    罪所生危害與其犯罪後猶飾詞狡辯，不知悔悟等一切情狀，量處有期徒刑二月，
    認事用法核無違誤，所處之刑亦屬適當，被告上訴意旨，仍執前詞，否認犯罪，
    為無理由，應予駁回。查被告於七十年間犯傷害致死罪，經最高法院判處有期徒
    刑七年，經減刑為有期徒刑三年六月，於七十四年七月十八日假釋出獄，七十七
    年九月八日假釋期滿執行完畢，有卷內前科表可考，但被告一家多口（母親葉莊
    燕賀，七十歲，子女四人）均賴被告一人開計程車賺錢維持家用及子女之教育費
    ，被告如入獄執行，其計程車營業登記證將被註銷，家人生活將陷入困境，有被
    告之戶口名簿、被告之台北縣營業小客車駕駛人執業登記證各一份在本院卷可稽
    ，參以被告已與被害人和解，亦有和解書一份在本院卷可憑，被告犯本罪，實係
    一時萌起貪念所致，與其駕駛計程車行為，並無關連性及危險性，且被告十幾年
    來未曾再犯罪，被告經此偵審程序教訓，應知所警惕，諒無再犯之虞，本院認所
    宣告之刑，以暫不執行為適當，併諭知緩刑三年，以勵自新。
據上論斷，應依刑事訴訟法第三百六十八條，刑法第七十四條第二款，判決如主文。
本案經檢察官吳忠賢到庭執行職務。
中    華    民    國      八十九      年      二      月      二十九    日
                                  臺灣高等法院臺南分院刑事第六庭
                                      審判長法官  林    金    村
                                            法官  顏    基    典
                                            法官  黃    壽    燕
右正本證明與原本無異。
檢察官如不服本判決，應於判決送達後十日內向本院提出上訴書。
被告不得上訴。
                                      法院書記官  李    梅    菊
中    華    民    國      八十九      年      三      月一      日
檢察官得上訴，被告不得上訴。
附錄本案論罪科刑法條：
刑法第三百二十條第一項：
    意圖為自己或第三人不法之所有，而竊取他人之動產者，為竊盜罪，處五年以下
    有期徒刑、拘役或五百元以下罰金


司法院資訊處製作；財團法人民間司法改革基金會備份。
